【裁判字號】    92,訴,227
【裁判日期】    920912
【裁判案由】    毒品危害防制條例
【裁判全文】
臺灣桃園地方法院刑事判決                          九十二年度訴字第二二七號
    公  訴  人  臺灣桃園地方法院檢察署檢察官
    被      告  乙○○
    指定辯護人  本院公設辯護人丁○○
                本院公設辯護人丙○○
右列被告因違反毒品危害防制條例案件，經檢察官提起公訴（九十一年度偵字第六０
五八號），本院判決如左：
    主  文
乙○○共同轉讓第一級毒品未遂，處有期徒刑捌月。扣案之海洛因包（驗餘淨重共
貳點零玖公克），均沒收銷燬之。
   事  實
一、緣乙○○之女友甲○○（業已審結）與戊○○為乾姐妹關係，戊○○於九十一年
    三月二十四日凌晨一時許，因毒癮發作急需施用海洛因，遂前往甲○○與乙○○
    同居之桃園縣八德市○○路五三三巷十八弄八號租屋處，向甲○○索取第一級毒
    品海洛因（下稱「海洛因」），詎甲○○明知海洛因為毒品危害防制條例第二條
    第二項第一款所列之第一級毒品，不得非法轉讓，竟基於轉讓海洛因予戊○○之
    犯意，無償提供其所有之海洛因一小包（確實數量不詳，相當於二、三支香菸所
    需之量）予戊○○抵癮（戊○○所涉施用毒品犯行，由檢察官另行偵處），戊○○取得海洛因後即先行離開。後因戊○○認為海洛因藥量不夠，復以電話聯絡甲○○，表示欲購買新台幣（下同）一千元之海洛因，甲○○因手邊無海洛因可提
    供，遂向戊○○告以「手邊沒有，要向朋友調貨」等語，並表示晚一點再答覆後
    ，立即打電話向綽號「肥龍」之不詳姓名年籍成年男子聯絡，表示有人要購買海
    洛因，「肥龍」遂基於與甲○○共同販賣海洛因之犯意，將伊所有之海洛因三包
    （驗餘淨重共二點零九公克）、安非他命二包（驗餘淨重共二十二點三一公克）
    、電子磅秤一臺及分裝袋一百一十五只等物，拿至甲○○上址住處附近交予甲○○，甲○○取得「肥龍」交付之海洛因等物後，即基於共同販賣海洛因之犯意，
    自前開「肥龍」交付之海洛因中，分裝約一千元份量之海洛因一包完畢後，即打
    電話予戊○○，要求戊○○至其上址住處巷口取貨，並央求不知其販賣海洛因之
    乙○○將該包海洛因送至巷口交予戊○○，乙○○遂基於轉讓該包海洛因之犯意
    應允之，並將該包海洛因帶下樓欲交給戊○○。嗣戊○○於九十一年三月二十四
    日凌晨五時十分許，搭乘友人李俊輝駕駛之自用小客車欲前往約定地點取貨，而
    於行經桃園縣八德市○○路○段一０二二巷巷口，因形跡可疑，而為巡邏員警林
    偉人、吳敬恆等人欄檢盤查之際，因戊○○所使用之行動電話響起，恰好是甲○○打電話催促戊○○盡快過去，經警盤問後，戊○○始將其與甲○○約定購買海
    洛因之犯行供出，並帶同警方前往上開約定地點埋伏，且於乙○○於同日凌晨五
    時四十分許，攜帶前開海洛因出現在約定地點之際，上前盤查，乙○○見警前來
    ，立即將手中所持之海洛因一包丟棄，致未及交予戊○○而未得逞，警方並在現
    場扣得乙○○前開丟棄之海洛因一包。嗣經乙○○帶同警方前往上址住處當場查
    獲甲○○，並扣得海洛因三包（連同前揭丟棄之一包海洛因之驗餘淨重共二點零
    九公克）、安非他命二包（驗餘淨重共二十二點三一公克）、電子磅秤一臺及分
    裝袋一百一十五只及非供其販賣所用之吸食器一組等物，而悉上情。
二、案經桃園縣警察局移送臺灣桃園地方法院檢察署檢察官偵查起訴。
    理  由
一、訊據被告乙○○固坦承其有幫同案被告甲○○交付一包物品予證人戊○○，未交
    付前，即為警查獲之事實，惟否認有何共同轉讓海洛因之犯行，辯稱：其只是幫
    同案被告甲○○交付一包物品給證人戊○○而已，不知道所拿係毒品云云。經查
    ：
（一）扣案之白色粉末三包經送請法務部調查局鑑定結果，確為第一級毒品海洛因無
      疑（連同前揭丟棄之一包海洛因之驗餘淨重共二點零九公克）乙節，有法務部
      調查局第000000000號鑑定通知書（參本院審理卷）乙份在卷足佐，
      故同案被告乙○○所丟棄之白色粉末乙包及警方在被告甲○○上址住處內扣得
      之白色粉末二包，確係海洛因無訛，首堪認定。
（二）同案被告甲○○於右揭時地所涉販賣海洛因未遂之犯行，業經本院於九十二年
      八月二十七日以九十二年度訴字第二二七號判決認定同案被告甲○○確有違反
      毒品危害防制條例第四條第五項、第一項之販賣第一級毒品海洛因未遂犯行在
      案，合先敘明。
（三）右揭時地同案被告甲○○將一包海洛因（數量不詳）交予被告乙○○，由被告
      乙○○帶下樓，欲交給證人戊○○，惟遭警方當場查獲，被告乙○○見警前來
      ，立即將手中所持之該包海洛因丟棄，致未及交予證人戊○○而未得逞之事實
      ，業據被告乙○○於警詢、偵查中坦承不諱，核與同案被告甲○○於偵查中及
      本院審理中所供：有叫被告乙○○拿海洛因一包下樓給證人戊○○等語相符，
      並經證人戊○○於偵查及本院調查中證稱：被告乙○○拿海洛因下樓，還未交
      付給其，就被警察查獲等語明確，且經證人即查獲警員林偉人、吳敬恆二人分
      於偵查中及本院調查中具結證述渠等抓到證人戊○○與被告乙○○之情節綦詳
      ，此外，審酌被告乙○○發現警員在場時，隨即將手中物品丟棄並轉身逃逸，
      倘被告乙○○不知手中物品為毒品，豈有將該包物品丟棄及逃跑之必要，顯見
      被告乙○○自同案被告甲○○處收受該包物品欲交付證人戊○○之際，早已明
      知該包物品即為海洛因。是以，被告乙○○於本院審理中所辯情節核與常情不
      符，應以其於警詢、偵查中就此部分之自白情節為可採。
（四）查同案被告甲○○於檢察官九十一年三月二十四日、同年六月十四日及同年九
      月十六日偵查訊問中及本院審理中所供：只是叫被告乙○○把海洛因交予證人
      戊○○，並未叫被告乙○○向證人戊○○收一千元等語，核與證人戊○○於偵
      查及本院調查中所證：同案被告甲○○未叫其交一千元予被告乙○○，被告乙○○也未向其收錢等語相符。至同案被告甲○○固於警詢中供稱：「戊○○會
      將錢拿給我男友乙○○，然後他再拿給我」云云，惟審酌同案被告甲○○嗣於
      偵查中、本院審理中所供「未叫被告乙○○向證人戊○○收一千元」乙節之供
      述，核與證人戊○○之前開證述內容較為相符，且被告乙○○復堅決否認其知
      道同案被告甲○○與證人戊○○間之毒品買賣情事，是以，應以同案被告甲○○於檢察官九十一年三月二十四日、同年六月十四日及同年九月十六日偵查訊
      問中及本院審理中之前開供述內容，較為可採。另證人林偉人、吳敬恆之前開
      證述僅足證明被告乙○○確實有拿海洛因一包欲交給證人戊○○之事實，尚不
      足以證明被告乙○○與同案被告甲○○間有共同販賣海洛因予證人戊○○之犯
      意聯絡，由此顯見被告乙○○所認識者僅為「同案被告甲○○叫其將海洛因一
      包交予證人戊○○」之事實，至同案被告甲○○與證人戊○○間是否有買賣海
      洛因之合意等情，要非被告乙○○所能知悉，則被告乙○○與同案被告甲○○
      間，應僅就「轉讓海洛因一包予證人戊○○」乙節有犯意聯絡及行為分擔，至
      為灼然。是被告乙○○就此部分所辯，尚非無稽，應可採信。
（五）被告乙○○在未將前開海洛因交予證人戊○○之前，即為警查獲，則被告乙○○僅有著手實施轉讓海洛因之行為，而未達犯罪既遂之階段，應屬未遂犯，亦
      屬當然之理。
（六）此外，復有毒品照片六幀附卷及海洛因三包（驗餘淨重共二點零九公克）等物
      扣案可佐，被告乙○○確有轉讓海洛因予證人戊○○，因為警查獲而未遂之犯
      行，即堪認定。
（七）綜上所述，本案事證明確，被告乙○○所涉共同轉讓海洛因未遂之犯行，堪予
      認定，應予依法論科。
二、按海洛因係屬毒品危害防制條例第二條第二項第一款所稱之第一級毒品；又按毒
    品危害防制條例所規定之販賣毒品罪，雖未明示以「營利之意圖」為其犯罪構成
    要件，然所謂「販」者，既係指賤買貴賣，或買賤賣貴而從中取利之商人而言，
    則「販賣」一語，在文義解釋上當然已寓含有買賤賣貴而從中取利之意思存在。
    且從商業交易原理與一般社會觀念而言，販賣行為在通常情形下，仍係以牟取利
    益為其活動之主要誘因與目的。因之，非法販賣第一級毒品海洛因罪，即需被告
    主觀上有以營利為目的始足當之，倘被告主觀上所認知者，僅係將其個人或第三
    人所持有之毒品海洛因免費轉讓他人，則其主觀上既欠缺營利之目的，尚難逕以
    販賣第一級毒品海洛因罪相繩，僅能論以轉讓第一級毒品海洛因罪，又被告乙○○右揭轉讓海洛因之犯行，係因同案被告甲○○為將海洛因一包交予證人戊○○
    而要求被告乙○○將該包海洛因帶下樓，在被告乙○○未及將該包海洛因交給證
    人戊○○之前，即為警查獲，則被告乙○○實已著手於轉讓毒品行為之實施，應
    屬未遂階段。故核被告乙○○所為，係犯毒品危害防制條例第八條第四項、第一
    項之轉讓第一級毒品未遂罪，公訴意旨認被告應依毒品危害防制條例第四條第五
    項、第一項之販賣第一級毒品海洛因未遂罪處斷，尚有未洽，惟起訴事實相同，
    爰依法變更起訴法條，併此敘明。被告乙○○與同案被告甲○○間，就右揭轉讓
    海洛因一包予證人戊○○之行為部分，有犯意聯絡及行為分擔，應依刑法第二十
    八條規定論以共同正犯。至被告乙○○於轉讓前持有海洛因之低度行為，已為轉
    讓之高度行為所吸收，不另論罪。又被告乙○○已著手轉讓行為之實施，在未及
    將毒品交予證人戊○○之際，即為警查獲，故未至轉讓行為完成之結果，為未遂
    犯，應依刑法第二十六條前段之規定減輕其刑，並先加後減之。爰審酌被告乙○○犯罪之動機、目的僅係受同案被告甲○○所託將該包海洛因交予證人戊○○、
    其犯罪之手段、被告乙○○之品行、智識程度、其明知海洛因對人體身心健全發
    展，均有莫大戕害，竟仍應允同案被告甲○○所求代為轉交海洛因，而流毒於人
    ，其所為犯行對社會造成之危害、其轉讓毒品之數量尚屬微量及被告乙○○犯罪
    後之態度等一切情狀，量處如主文所示之刑，以資懲儆。
三、扣案之海洛因三包（連同前揭丟棄之一包海洛因之驗餘淨重共二點零九公克），
    係本案查獲之毒品，不問屬於被告乙○○所有與否，均應依毒品危害防制條例第
    十八條第一項前段規定，併予宣告沒收銷燬之。至本案尚有第二級毒品安非他命
    二包（驗餘淨重共二十二點三一公克）、分裝袋一百一十五只、電子秤一台、吸
    食器乙組及行動電話四支等物扣案，惟前開安非他命、分裝袋、電子秤等物係同
    案被告甲○○於右揭時地自「肥龍」處取回之物，被告乙○○對此並不知情，此
    據被告乙○○與同案被告甲○○於本院審理中供述明確，而扣案吸食器乙組，係
    同案被告甲○○個人施用毒品所用之物，核與被告乙○○無關，另扣案行動電話
    四支，係同案被告甲○○所有且供平日與他人電話聯絡所用之物，並無積極證據
    證明係同案被告甲○○專供販賣海洛因予他人所用之物等情，且非違禁物，均核
    與被告乙○○所涉前開轉讓海洛因未遂犯行無關，此均據被告乙○○與同案被告
    甲○○陳明在卷，本院認核與本案被告乙○○所涉犯行無關，爰不併予宣告沒收
    ，附此敘明。
據上論斷，應依刑事訴訟法第二百九十九條第一項前段、第三百條，毒品危害防制條
例第八條第四項、第一項、第十八條第一項前段，刑法第十一條前段、第二十八條、
第二十六條前段，判決如主文。
本案經檢察官錢明婉到庭執行職務。
中      華      民      國    九十二    年      九      月      十二    日
                                   臺灣桃園地方法院刑事第一庭
                                   審判長法  官  吳  爭  奇
                                         法  官  潘  政  宏
                                         法  官  胡  芷  瑜
右正本證明與原本無異。
如不服本判決，應於判決送達後十日內向本院提出上訴狀（應附繕本），上訴於臺灣
高等法院。
                                         書記官  劉  晨  輝
中      華      民      國    九十二    年      九      月      十九    日
附錄本案論罪科刑法條全文：
毒品危害防制條例第八條
轉讓第一級毒品者，處一年以上七年以下有期徒刑，得併科新台幣一百萬元以下罰金
。
轉讓第二級毒品者，處六月以上五年以下有期徒刑，得併科新台幣七十萬元以下罰金
。
轉讓第三級毒品者，處三年以下有期徒刑，得併科新台幣三十萬元以下罰金。
前三項之未遂犯罰之。


司法院資訊處製作；財團法人民間司法改革基金會備份。
